臺灣高等法院臺中分院刑事判決　　　　96年度上易字第1268號
上　訴　人　臺灣臺中地方法院檢察署檢察官
被　　　告　丁○○
　　　　　　　　　　現於臺灣臺中看守所
上列上訴人因被告詐欺案件，不服臺灣臺中地方法院96年度易字
第969號中華民國96年6月12日第一審判決（起訴案號：臺灣臺中
地方法院檢察署95年度偵字第24210號）， 提起上訴，本院判決
如下：
    主  文
上訴駁回。
    理  由
一、公訴意旨略以：丁○○（所犯幫助詐欺罪等九罪部分，經原
    審判處應執行有期徒刑三年二月確定）於95 年9月中旬某日
    ，透過綽號「小柔」、「阿峰」而在不詳地點取得蕭朝元所
    有之臺南市金華郵局帳號00000000000000號帳戶（下稱蕭朝
    元郵局帳戶）之存摺、提款卡、密碼等物，並將之轉賣予「
    小劉」，「小劉」即與其所屬之詐欺集團基於意圖為自己不
    法所有之犯意聯絡：１、由不詳姓名成年女子自稱乙○○之
    同學，於95年9月18 日以電話向乙○○詐稱，須借款應急云
    云，乙○○不疑有他，陷於錯誤，即依該女子之指示於95年
    9月18日13時28分許，在臺北縣板橋市○○路○段文化路郵局
    內，匯款2萬元至蕭朝元郵局帳戶內。 ２、該不詳姓名成年
    男子，於95年9月18 日以0000000000電話撥打電話給丙○○
    ，向丙○○佯稱：其係丙○○之友人，因急須借款6 萬元還
    債云云，丙○○不疑有他，陷於錯誤，即依該男子之指示，
    於同日15時30分許，在臺中市土地銀行內，匯款6 萬元至蕭
    朝元郵局帳戶內。因認丁○○就此部分所為涉犯刑法第30條
    第1項、第339條第1項之幫助詐欺取財罪嫌云云。
二、按犯罪事實應依證據認定之，無證據不得認定犯罪事實。又
    不能證明被告犯罪者，應諭知無罪之判決，刑事訴訟法第15
    4條第2項、第301條第1項定有明文。次按「刑事訴訟法第一
    百六十一條已於九十一年二月八日修正公布，其第一項規定
    ：檢察官就被告犯罪事實，應負舉證責任，並指出證明之方
    法。因此，檢察官對於起訴之犯罪事實，應負提出之證據及
    說服之實質舉證責任。倘其所提出之證據，不足為被告有罪
    之積極證明，或其指出之證明方法，無從說服法院以形成被
    告有罪之心證，基於無罪推定之原則，自應為被告無罪判決
    之諭知。本件原審審判時，修正之刑事訴訟法關於舉證責任
    之規定，已經公布施行，檢察官仍未提出適合於證明犯罪事
    實之積極證據，並說明其證據方法與待證事實之關係；原審
    對於卷內訴訟資料，復已逐一剖析，參互審酌，仍無從獲得
    有罪之心證，因而維持第一審諭知無罪之判決，於法洵無違
    誤」 ，最高法院92年臺上字第128號判例可資參照。又按事
    實之認定，應憑證據，如未能發現相當證據或證據不足以證
    明，自不能以推測或擬制之方法，以為裁判之基礎，最高法
    院40年臺上字第86號判例均著有明文。
三、公訴人認被告涉犯上開幫助詐欺取財罪嫌，無非以證人乙○○、丙○○之供述、證人蕭朝元警詢供述、蕭朝元申請0000
    000000號易付卡之客戶資料卡、蕭朝元之帳戶基本資料及交
    易明細、乙○○之匯款執據、丙○○之電匯申請書影本為據
    。訊據被告堅決否認有收購蕭朝元帳戶而為幫助詐欺之犯行
    ，辯稱：蕭朝元的帳戶不是我買的等語。
四、經查：
（一）依證人即被害人乙○○、丙○○警詢供述，及卷附蕭朝元
      郵局帳戶交易明細帳戶、基本資料、乙○○匯款執據、丙○○電匯申請書影本等，固足認被害人乙○○、丙○○確
      有因受詐騙而匯款至蕭朝元帳戶之事實，惟此並不足以證
      明被告有經手收購蕭朝元人頭帳戶之行為。
（二）次查，被告否認有收購蕭朝元帳戶及使用0000000000、00
      00000000號門號等情，並辯稱：查獲的0000000000是「小
      劉」拿給我的等語。查，依證人蕭朝元於原審所證「因為
      我當初有欠地下錢莊錢，後來有兩個做詐騙集團的人來找
      我，說他們可以幫我處理 ，這是95年9月的時候的事情，
      女的叫許秀蘭，綽號小柔，男的叫王孟新（音譯），綽號
      叫阿峰，我就在臺南市○○路那邊，把我的郵局存摺、提
      款卡、密碼交給阿峰、還有許秀蘭，因為當時我被地下錢
      莊逼債，當時他們有刊廣告說可以存摺換現金」、「阿峰
      、許秀蘭當時告訴我說，他們的上線叫陳大哥」、「後來
      阿峰、許秀蘭要我辦一支行動電話給陳大哥用，可是後來
      也沒有幫我繳錢，這支行動電話0000000000」、「（0000
      000000是許秀蘭、阿峰辦給陳大哥使用的，這是何時申請
      的？）好像是在95年7月、8月的時候。那是我之前辦好之
      後，沒有在使用的，阿峰他們說如果我有沒在使用的電話
      ，就交給陳大哥使用 。我是95年9月份的時候交給他們的
      」、「（0000000000的行動電話呢？）也是阿峰、許秀蘭
      要我辦的易付卡，說他們自己要用的。我剛開始與他們做
      的時候，他們都沒有用這支電話，我不知道為何後來卻拿
      給被告使用」等語。是帳戶之所有人蕭朝元既證稱該臺南
      市金華郵局帳戶並非被告出面予以收購，復無其他積極證
      據足資證明，尚難認被告確有經手收購蕭朝元郵局帳戶之
      行為。
（三）又查，雖查獲被告時，並查獲被告持有蕭朝元名義申請之
      行動電話門號0000000000號SIM卡，有扣案之上開門號SIM
      卡可佐；且依證人蕭朝元上揭所述，該門號SIM 卡係蕭朝
      元交付予綽號「小柔」許秀蘭、綽號「阿峰」之「王孟新
      」，其二人並曾告知蕭朝元 ，該0000000000號SIM卡係要
      提供予收購帳戶之上手「陳大哥」使用等情。惟依蕭朝元
      上揭陳述，僅足證明綽號「小柔」許秀蘭、綽號「阿峰」
      之「王孟新」曾對蕭朝元為上述告知，然綽號「小柔」之
      許秀蘭、綽號「阿峰」之「王孟新」既未到庭具結證述，
      其二人於審判外對蕭朝元所言，未具憑信性，或有可能未
      將事實如實告知蕭朝元，自不能依許秀蘭、「阿峰」於審
      判外對蕭朝元所為之陳述，遽認許秀蘭及「阿峰」確係將
      上開0000000000號SIM 卡交予「收購帳戶之上手陳大哥」
      ；且雖被告持有上開SIM卡 ，然其取得來源有可能是許秀
      蘭、「阿峰」事後未將該SIM 卡交予「收購帳戶之上手陳
      大哥」使用，而係另行出售予被告，亦有可能是被告另向
      「收購帳戶之上手陳大哥」所購，原因並非一端；再參以
      「陳大哥」之稱呼，尚不具獨特性，被告縱曾有對外使用
      「陳大哥」之稱呼，亦難認許秀蘭、「阿峰」所指之陳大
      哥，即係曾使用「陳大哥」稱謂之被告，是尚難依許秀蘭
      、「阿峰」於審判外之陳述，遽即推定被告即係許秀蘭及
      「阿峰」之上手「陳大哥」，自亦難再進而推認被告有向
      許秀蘭及「阿峰」經手收購蕭朝元郵局帳戶之事。
（四）此外，復查無其他積極明確證據足資證明被告有經手收購
      蕭朝元郵局帳戶之情事，不能證明被告有此部分犯行。原
      審因而就此部分為被告無罪之諭知，核無不當。檢察官上
      訴意旨仍執陳詞，指稱被告確係許秀蘭、「阿峰」所指之
      陳大哥云云，自非可採，其上訴為無理由，應予駁回。
據上論結，應依刑事訴訟法第三百六十八條，判決如主文。
本案經檢察官甲○○到庭執行職務。
中　　華　　民　　國　　96　　年　　8 　　月　　9 　　日
            刑事第四庭    審判長法　官  洪  耀  宗
                                法　官  陳  欣  安
                                法　官  江  德  千
上列正本證明與原本無異。
不得上訴。
                                書記官  吳  麗  琴
中　　華　　民　　國　　96　　年　　8 　　月　　9 　　日
